臺灣新北地方法院民事判決
111年度訴字第1195號
原      告  莊國安  
            陳慧珊  
共      同
訴訟代理人  余育軍  
            劉炳烽律師
被      告  莊晴富  
訴訟代理人  莊博文  
上列當事人間請求返還不當得利事件，於民國111年6月30日言詞
辯論終結，本院判決如下：
    主      文
原告之訴及假執行之聲請均駁回。
訴訟費用由原告負擔。
    事實及理由
一、原告主張：原告為臺灣臺北地方法院（下稱臺北地院）107
    年度司執字第107148號拆屋還地強制執行事件（下稱系爭執
    行事件）之執行債務人，被告為系爭執行事件之執行債權人
    。被告依系爭執行事件執行命令估價聘工執行並清理現場與
    善後作業，其估價報告中即載有清運現場土方與廢棄物之費
    用。惟被告向原告請求清運費用後，並未將現場土方、廢棄
    物清運處理完畢，執行現場仍留有近2公尺高之土方，被告
    收取處理費新臺幣（下同）45萬元、清運費20萬元（下稱系
    爭處理費、清運費）應構成不當得利，爰依不當得利之法律
    關係，提起本件訴訟等語，並聲明：被告應給付原告65萬元
    ，及自起訴狀繕本送達翌日起至清償日止，按年息5％計算之
    利息。
二、被告抗辯：被告係依系爭執行事件109年3月31日執行命令（
    下稱系爭執行命令）代原告履行拆除坐落在新北市○○區○○段
    ○○○○段00000000000000地號土地上之地上物（下稱系爭地上
    物）並騰空返還其所占用之土地，相關執行程序均受臺北地
    院民事執行處司法事務官之督導，並無原告所指未進行廢棄
    物清運作業之情；縱有殘存零星土石未完全清除，至多僅係
    被告是否再聲請原告繼續清除之問題，原告仍須負擔廢棄物
    清運處理作業之費用。況臺北地院業以109年度司執聲字第1
    9號裁定確定系爭執行事件執行費用額為139萬856元（下稱
    系爭確定執行費用額裁定），原告雖以被告未清運廢棄物而
    應扣除系爭處理費、清運費為由（其餘主張與本案無關，於
    茲不贅），提起異議，然經臺北地院以109年度執事聲字第1
    73號裁定駁回其異議，原告不服再提起抗告，亦經臺灣高等
    法院以109年度抗字第1137號裁定駁回其抗告，原告再以同
    一事由提起本件訴訟，應無理由等語，並聲明：原告之訴及
    假執行之聲請均駁回。
三、得心證之理由：
　㈠按無法律上之原因而受利益，致他人受損害者，應返還其利
    益。雖有法律上之原因，而其後已不存在者，亦同，民法第
    179條定有明文。
　㈡被告於系爭執行事件執行程序中，依系爭執行命令代原告履
    行其拆除義務，而後被告檢附拆除費用單據（匯款憑據、至
    大工程有限公司工程施工項目明細價單，計138萬5000元，
    其中包括系爭處理費、清運費）及其他費用單據，向臺北地
    院聲請確定執行費用額，經臺北地院以系爭確定執行費用額
    裁定確定原告應連帶賠償被告之執行費用額為139萬856元，
    原告不服聲明異議，經臺北地院以109年度執事聲字第173號
    駁回異議，原告再提起抗告，經臺灣高等法院以109年度抗
    字第1137號駁回抗告而確定；嗣原告依系爭確定執行費用額
    裁定，給付被告139萬856元等情，有系爭執行命令、至大工
    程有限公司工程施工項目明細價單、系爭確定執行費用額裁
    定、臺北地院109年度執事聲字第173號裁定、臺灣高等法院
    109年度抗字第1137號裁定在卷可稽（見本院卷第15、53至6
    6、83至84頁），復為兩造所不爭執（見本院卷76至77頁）
    ，應堪認定。
　㈢原告雖主張被告未清運廢棄物，其受領系爭處理費、清運費
    為不當得利云云，然臺北地院既以系爭確定執行費用額裁定
    確定系爭處理費、清運費為系爭執行事件執行費用之一部且
    被告得向原告請求之，系爭確定執行費用額裁定復經臺灣高
    等法院駁回原告之抗告而確定，自具有確定力及執行力，從
    而被告依系爭確定執行費用額裁定受領原告之給付，當有法
    律上原因。況且，拆除系爭地上物並騰空返還土地乃屬原告
    之義務，縱令原告所指執行現場仍留有近2公尺高之土方乙
    情屬實，此亦僅涉及執行程序是否終結、執行債權人即被告
    得否請求執行債務人即原告繼續清除等節，系爭確定執行費
    用額裁定未經廢棄或變更前，被告依此裁定所取得之金錢給
    付即非無法律上原因。
　㈣綜上所述，被告依系爭確定執行費用額裁定受領原告之給付
    ，非無法律上原因，原告依不當得利之法律關係，請求被告
    給付65萬元及自起訴狀繕本送達翌日起至清償日止之法定遲
    延利息，於法不合，應予駁回。又原告之訴既經駁回，其所
    為假執行之聲請即失所附麗，一併駁回之。
四、本件事證已臻明確，兩造其餘攻擊防禦方法及所提證據，核
    與判決結果無不生影響，爰不逐一論述，併此敘明。
五、訴訟費用負擔之依據：民事訴訟法第78條、第85條第1項前
    段。
中　　華　　民　　國　　111 　年　　7 　　月　　14　　日
                  民事第二庭    法　官　楊雅萍
以上正本係照原本作成。
如對本判決上訴，須於判決送達後20日內向本院提出上訴狀。如
委任律師提起上訴者，應一併繳納上訴審裁判費。
中　　華　　民　　國　　111 　年　　7 　　月　　14　　日
                                書記官　蘇  泠